【裁判字號】    89,上訴,249
【裁判日期】    890815
【裁判案由】    殺人未遂
【裁判全文】
臺灣高等法院花蓮分院刑事判決                    八十九年度上訴字第二四九號
    上訴人即被告  乙○○
    指定  辯護人  丙○○
右上訴人即被告因殺人未遂案件，不服臺灣臺東地方法院八十九年度訴字第一二０號
中華民國八十九年八月十五日第一審判決（起訴案號：臺灣臺東地方法院檢察署八十
九年度偵字第八八八號），提起上訴，本院判決如左：
    主  文
原判決撤銷。
乙○○傷害人之身體，處有期徒刑陸月，如易科罰金以參佰元折算壹日。
    事  實
一、乙○○與甲○○為同居關係，兩人於民國（下同）八十九年四月二十四日（起訴
    書誤載為二十日），同至台東縣大武鄉大竹村愛蒲十四號甲○○胞兄高正平住宅
    。迄晚間二十時四十分許，乙○○酒後與甲○○發生口角，竟基於傷害之犯意，
    進入高正平屋內廚房取出菜刀，持該菜刀欲砍甲○○，甲○○見狀迅即逃跑，惟
    仍為乙○○追及，而遭乙○○砍傷肩臂部等多處，致甲○○受有頭部外傷併腦震
    盪及左肩、左上臂深部撕裂傷長約三十公分之傷害。
二、案經甲○○訴由台東縣警察局大武分局報告台灣臺東地方法院檢察署檢察官偵查
    起訴。
    理  由
一、右開事實，業據上訴人即被告（以下簡稱被告）乙○○坦承不諱；核與被害人甲
    ○○指訴情節相符，並有被害人甲○○受傷情形之診斷證明書附卷足憑。本件事
    証明確，被告犯行堪以認定。
二、按殺人與傷害致死之區別，即在下手加害時有無死亡之預見為斷；至受傷處所是
    否致命部位，及傷痕之多寡，輕重如何，僅足供認定有無殺意之參考，原不能為
    區別殺人與傷害致人死之絕對標準（最高法院十九年度上字第七一八號判例參照
    ）。經查本件被害人甲○○在偵審中先後陳稱：被告不斷的說要殺我，被告當時
    已喝很醉；被告當天為何要殺我，我不知道；與被告同居十年以上等語。審之被
    告與被害人長期之同居關係，又案發當時兩人間又無重大爭執，足以引起被告殺
    人之動機；且被告追及被害人後僅朝其肩臂部下刀等情，被告應非基於殺人犯意
    為本件犯行。雖被告有聲稱要「殺」被害人，然口語之「殺」實為持刀砍人之意
    ，尚難因被告酒醉後口出「殺」字，即遽認其有殺人犯意。此外，證人高正平、
    高家宏均證稱未親耳聽聞被告有說要殺害被害人，益見被告非基於殺人犯意為本
    件犯行。是核被告所為，係犯刑法第二百七十七條第一項之傷害罪；公訴人認被
    告係犯刑法第二百七十一條第二項、第一項之殺人未遂罪，起訴法條容有未洽，
    應予變更。
三、原審對被告論罪科刑，固非無見。惟未詳加認定被告犯罪時間；又未依卷證資料
    遽認「被告向甲○○恫稱：要殺死妳等語」；而僅以被告下手部位，即論處被告
    殺人未遂罪責，均有未當。被告上訴意旨否認有殺人犯意，為有理由，應予撤銷
    改判。爰審酌被告與被害人為同居關係，被告犯罪動機、手段、其行為對被害人
    所生危害、犯罪後業與被害人達成民事和解，被害人並表示願原諒被告（詳本院
    卷附之台東縣大武鄉調解委員會調解書）等一切情狀，從輕量處如主文第二項所
    示之刑，並諭知易科罰金之折算標準（佰元折算壹日相當於新台幣玖佰元折算
    壹日）。
四、犯罪工具即扣案之菜刀一把，為高正平所有，非被告所有，業據高正平等供承在
    卷，尚不得宣告沒收。另被告經行政院退除役官兵輔導委員會玉里榮民醫院鑑定
    結果，認被告行為當時尚有意識及行為能力，有該院精神狀況鑑定書在卷足按，
    並不符刑法第十九條減輕其刑規定，均附此敘明。
據上論斷，應依刑事訴訟法第三百六十九條第一項、第三百六十四條、第二百九十九
條第一項前段、第三百條、刑法第二百七十七條第一項、第四十一條、罰金罰鍰提高
標準條例第一條前段、第二條，判決如主文。
本案經檢察官翟光軍到庭執行職務。
中      華      民      國        九十      年      一      月    二    日
                                    審判長法  官  吳鴻章
                                          法  官  莊謙崇
                                          法  官  林德盛
右正本證明與原本無異。
檢察官如不服本判決應於送達後十日內向本院提出上訴狀。
                                    書記官    盧夷狄
中      華      民      國        九十      年      一      月    二    日
附錄本判決論罪之法律條文
刑法第二百七十七條第一項：
傷害人之身體或健康者，處三年以下有期徒刑，拘役或一千元以下罰金。


司法院資訊處製作；財團法人民間司法改革基金會備份。
